【裁判字號】    88,易,3162
【裁判日期】    890307
【裁判案由】    恐嚇取財等
【裁判全文】
臺灣臺北地方法院刑事判決                        八十八年度易字第三一六二號
    公  訴  人  臺灣臺北地方法院檢察署檢察官
    被      告  乙○○
                丙○○
                丁○○
右列被告因恐嚇取財等案件，經檢察官提起公訴（八十八年度偵字第六二四四、一二
五七０號），本院判決如左：
    主  文
乙○○、丙○○共同意圖為自己不法之所有，以恐嚇使人將本人之物交付，各處有期
徒刑拾月。
丁○○共同意圖為自己不法之所有，以恐嚇使人將本人之物交付，累犯，處有期徒刑
拾月。
    事  實
一、乙○○與丙○○係兄弟，丁○○則前曾犯妨害家庭、槍砲彈藥刀械管制條等罪，
    其中一次係於民國（下同）八十二年五月間因違反麻醉藥品管理條例案件，經台
    灣板橋地方法院判處有期徒刑八月，嗣經台灣高等法院判決上訴駁回確定，並於
    八十四年十一月十五日假釋期滿執行完畢，猶不知悔改。因丙○○朋友之不詳年
    籍之「李智生」（綽號阿生）成年男子，欲透過丙○○購買安非他命，丙○○即
    尋找戊○○幫忙購買，惟丙○○與「李智生」至戊○○台北縣板橋市○○路○段
    六十七之一號取安非他命時，因戊○○委託購買安非他命之甲○○到場稱無法購
    足其等所需之量，丙○○與「李智生」即憤而離去。嗣其等因戊○○一再爽約，
    乃於八十八年二月二十七日下午五時許，由丙○○夥同「李智生」、乙○○、丁○○，基於犯意之聯絡，並意圖為自己不法之所有及普通傷害之故意，經由丁○○聯絡，約戊○○及甲○○至台北市○○區○○街二段五十四號三樓百樂門撞球
    場櫃臺後面之辦公室內，由乙○○詢問戊○○與甲○○，得知仍未取得安非他命
    時，即由乙○○、丁○○、「李智生」三人以手、撞球桿毆打及以腳踢戊○○、
    甲○○二人，致甲○○受有左眼外傷視力模糊之傷害（戊○○傷害部分，未據告
    訴），戊○○二人遭此不利之惡害，因而心生畏懼，欲以請乙○○等人吃飯化解
    本次糾紛，惟乙○○人不接受，戊○○因氣喘發作，未再受毆，惟丙○○等人繼
    續毆打甲○○，戊○○二人再以提供一兩安非他命為條件，丙○○等人仍繼續為
    暴行，直至戊○○二人稱將取交二兩安非他命，丙○○等人始停止毆打，當場除
    扣押甲○○之國民身分證及駕照外，並言明戊○○二人應於當日晚上十二時前交
    付安非他命。嗣因戊○○二人實無法取得安非他命，恐再遭乙○○等人之毆打，
    乃以電話聯絡乙○○，改以新台幣（下同）六萬元抵償，而於同日晚間近十二時
    許，依丙○○指示，在台北市○○街○段金典泡沫紅茶店內，先將二萬七千九百
    元（二萬八千元中扣除之一百元係由戊○○購買電話卡聯絡所花用）交付不知情
    之姚傑雄，乙○○及丙○○因而各分得其中九千元，餘九千九百元由「李智生」
    取得。再於同年三月七日丙○○與戊○○再度聯繫，約定於同日晚間十一時三十
    分許，在台北市○○街歌神ＫＴＶ門口，由戊○○將剩餘款項交付不知情之黃智
    勇時，戊○○即報警循線查獲丙○○，並得知上情。
二、案經臺北市政府警察局移送臺灣臺北地方法院檢察署檢察官偵查起訴。
    理  由
一、訊據被告乙○○、丙○○、丁○○均矢口否認有上開犯行，被告乙○○辯稱，伊
    弟弟丙○○告訴伊此事，伊始叫丁○○請戊○○他們出面解決，伊沒打，只是問
    他們還錢或還東西，他們說晚上會還錢，然後伊就先走了，是他們自己講的，先
    說賠一兩後，又自己加到二兩，他們錢拿走一個多禮拜，我們的錢白白借給他，
    最少三萬元要實還伊，我們係請朋友帶他來，不可能打他們，伊並無扣甲○○身
    分證、駕照，如果有打的話外面的人會看到云云；被告丙○○則以其等已給戊○○三萬元，準備買一兩安非他命，但他拿的不夠，是他說要給二兩或折合現金，
    是他自己講要給的，是他們錢拿去沒還，我們才生氣去找他們，甲○○剛到時就
    說眼睛不舒服了云云置辯；被告丁○○另辯稱，伊不知他們要交易安非他命，是
    戊○○叫伊帶他二人來和解的那天戊○○載伊回家，伊說要下台中，沒有說要看
    住他及要再去找他，伊只是中間人云云。惟查右揭事實，業據被害人戊○○、甲○○於警訊、偵查及本院調查中指述綦詳，且互核相符，並經證人姚傑雄、黃智
    勇於警訊或偵查中證述無訛，復有被害人甲○○受傷就診之三軍總醫院診斷證明
    書一紙附卷可稽。又查被告乙○○於警訊中供稱丁○○與其弟丙○○毆打被害人
    二人等語（見八十八年度偵字第一二五七０號第十三頁正面）；被告丙○○於偵
    查中就其與丁○○、「李智生」毆打被害人戊○○、甲○○，並與乙○○各分得
    九千元，其餘九千九百元由「李智生」取得等情供承不諱（見八十八年度偵字第
    六二四四號偵查卷第五頁、第二十九至三十頁）；被告甲○○於偵查中亦供承其
    與丙○○下手毆打被害人二人，被害人在陸續表明請吃飯、給一兩、二兩安非他
    命時，繼續受其等毆打，乙○○係於被害人稱願賠二兩安非他命時始離開等情（
    見同上揭偵卷第九十七頁、九十九頁），被告三人於本院審理中全然否認，已有
    可疑。第查依被害人甲○○所提出之診斷書內容顯示，其左眼外傷視力模糊，並
    曾接受左眼視網膜手術，證人即診斷醫師葉豐順於偵查中證稱，甲○○視力在０
    ．２，視力嚴重受傷等語，可見被害人甲○○受傷之嚴重，是以被害人甲○○在
    到達上開撞球場約定地點前，若眼部即已受傷，視力不佳，又如何前往及談判？
    可證被告丙○○辯稱被害人甲○○到達時眼部已有問題一節為不實在，被害人甲○○之傷痕應確為被告等所為。再查縱被害人戊○○曾收受購買安非他命價金三
    萬元，則日後戊○○未購得安非他命，至多將款項返還予被告等即可，又何必自
    行加碼，以請吃飯、送一兩、二兩安非他命向被告等賠罪，況且被害人既已無法
    提供安非他命在先，事後又何以願主動表示給付二兩安非他命予被告等，顯見其
    間必受被告等之暴力威嚇，而非被害人所自願。綜上所述，被告三人所辯，顯係
    事後卸責之詞，不足採信，本件事證明確，其犯行堪以認定，應依法論科。
二、核被告乙○○、丙○○、丁○○所為，均係犯刑法第三百四十六條第一項之恐嚇
    取財罪、第二百七十七條第一項普通傷害罪。被告三人與「李智生」之成年男子
    間，均有犯意之聯絡，行為之分擔，為共同正犯。被告三人以一恐嚇取財行為，
    致使被害人戊○○、甲○○二人均心生畏懼而交付財物，為想像競合犯，應從一
    重之恐嚇取財罪處斷。又其等所犯上開二罪間，有方法結果之牽連關係，應依刑
    法第五十五條之規定，從一重之恐嚇取財罪處斷。又查被告丁○○前曾於八十二
    年五月間因違反麻醉藥品管理條例案件，經台灣板橋地方法院判處有期徒刑八月
    ，嗣經台灣高等法院判決上訴駁回確定，並於八十四年十一月十五日假釋期滿執
    行完畢等情，有台灣高等法院檢察署刑案紀錄簡覆表一件在卷可徵，其未滿五年
    內再犯本件有期徒刑以上之罪，為累犯，應依刑法第四十七條規定加重其刑。爰
    審酌被告等因購買毒品糾紛竟思以暴力獲取非分之財及其等之犯罪之手段、品行
    、智識程度及毆打被害人甲○○，幾造成失明，犯罪後仍無悔悟之心等一切情狀
    ，分別量處如主文所示之刑。
據上論斷，應依刑事訴訟法第二百九十九條第一項前段，刑法第二十八條、第三百四
十六條第一項、第二百七十七條第一項、第五十五條、第四十七條，罰金罰鍰提高標
準條例第一條前段，判決如主文。
本案經檢察官許永欽到庭執行職務
中    華    民    國      八十九      年      三      月      七        日
                                      臺灣臺北地方法院刑事第九庭
                                          法  官  黃  雯  惠
右正本證明與原本無異。
如不服本判決，應於判決送達後十日內，向本院提出上訴狀。
                                          書記官  林  素  霜
中    華    民    國      八十九      年      三      月     十三     日
附錄本案論罪科刑法條全文：
刑法第三百四十六條
意圖為自己或第三人不法之所有，以恐嚇使人將本人或第三人之物交付者，處六月以
上五年以下有期徒刑，得併科一千元以下罰金。
以前項方法得財產上不法之利益或使第三人得之者，亦同
前二項之未遂犯，罰之。


司法院資訊處製作；財團法人民間司法改革基金會備份。
